臺灣板橋地方法院民事判決　　　　　　　93年度勞訴字第70號
原　　　告　甲○○
訴訟代理人　謝清傑律師
被　　　告　長力營造工程有限公司
兼法定代理人丙○○
共　　　同
訴訟代理人　孫志堅律師
複代理人　　謝清昕律師
上列當事人間請求給付職業災害補償費事件，經本院於民國94年
1月17日言詞辯論終結，判決如下：
    主  文
原告之訴及假執行之聲請均駁回。
訴訟費用由原告負擔。
   事實及理由
一、原告主張：
  (一)原告自民國90年12月間起即受僱於被告長力營造工程有限公
    司（下稱長力公司），詎被告長力公司並未依勞工保險條例
    規定為原告加保。嗣於91年3 月27日原告於被告長力公司承
    攬之工地工作時，因被告長力公司未做好預防措施，致於開
    挖時牆壁倒塌壓住原告身體，造成原告昏迷及木僵，閉鎖性
    臗後側脫臼，股骨頭骨折、腹壁挫傷、胸壁挫傷、臉、頭皮
    及頸挫傷。
  (二)關於原告請求被告長力公司給付新臺幣（下同）349,800 元
    部分：
    (1)按投保單位不依本條例之規定辦理投保手續者，自僱用之
      日起至參加保險之日止應負擔位保險費金額，處以2 倍罰
      鍰。勞工因此所受之損失，並應由投保單位依本條例規定
      之給付標準賠償之，勞工保險條例第72條第1 項定有明文
      。
    (2)原告因前開職業災害所受前額撕裂傷長達7 公分，經醫院
      診斷為頭部、顏面部、頸部著醜形，依勞工保險條例殘廢
      給付標準表，原告屬第10級應付220 日之殘廢給付。再者
      原告平均月薪為31,800元（91年1 月為35,100元、2 月為
      21,500元、3 月為38,700元），符合勞工保險投保之月投
      保薪資16級（31,800元），則平均日薪為1,060 元乘以
      220 日，應領殘廢給付為233,200 元。再加以本件為職業
      傷害，依勞工保險條例第54條第1 項規定，就其應請領之
      金額增加50% ，即349,800 元。承前述，被告長力公司違
      反保護他人法律未為原告投保，致原告受損349,800 元，
      依民法第184 條第2 項及勞工保險條例第72條第1 項規定
      ，被告長力公司自應賠償原告前開損害。
  (三)關於原告請求被告連帶給付3,865,129 元部分：
    (1)被告丙○○為被告長力公司之負責人，於91年3 月27日執
      行基礎工程開挖時，未依勞工安全衛生法第5 條第1 項及
      建築法第63條規定作好防止圍牆倒塌之預防措施，致因圍
      牆倒塌而壓傷原告，造成原告終身殘廢，永久不宜從事勞
      動性工作。被告丙○○於執行公司業務時，既因違反保護
      他人法律，致原告被告長力公司對於原告永久勞動能力喪
      失部分，依民法第184 條第2 項、第185 條、公司法第23
      條規定應負連帶賠償之責。
    (2)又被告長力公司在系爭工地興建建物，屬建物之原始起造
      人，依民法第191 條第1 項規定，就工作物所致他人之損
      害負賠賞之責。另縱認被告長力公司僅承攬人，依民法第
      191 條之3 規定，被告二人均屬經營承攬工地之人，其事
      業活動本身具有高度危險性，依同法第185 條規定，對原
      告所受損害負連帶賠償之責。另依勞動基準法第59條規定
      ，被告長力司亦有補償原告之義務。前開原告主張之請求
      權間屬選擇合併關係，請擇一為有利判決。
    (3)原告傷前平均工資為31,800元，由於永久無法從事勞動性
      工作，目前僅能依靠打臨時工維生，每月所領得薪水不及
      基本工資15,840元，每月短領工資至少15,960元。原告係
      66年月29日生，現年26歲，算至歲退休為止，尚有34年勞
      動期間，以每月15,960元計，按霍夫曼法計算，被告應賠
      償原告減少勞動能力之損害為3,865,129 元。
  (四)併為聲明：(1)被告長力公司應給付原告349,800 元，及自起
    訴狀繕本送達翌日起至清償日止，按年息5%計算之利息。(2)
    被告應連帶給付原告3,865,129 元，及自起訴狀繕本送達翌
    日起至清償日止，按年息5%計算之利息。(3)原告願供擔保，
    請准宣告假執行。
二、被告抗辯：
  (一)被告長力公司與原告間，並無任何勞動契約關係存在。被告
    長力公司雖身為工地承攬人，惟該項工地工程係由訴外人乙
    ○○統包承攬，並由其找人施工，是以勞動契約關係應係存
    於原告與乙○○間，與長力公司無涉。且關於建築工地方安
    全衛生，悉由乙○○全權負責。被告長力公司自無原告所指
    違反勞工保險條例未幫原告加保；及違反勞工安全衛生管理
    法之事由。亦無依基法第59條為職災補償之必要，且此部分
    請求與原告請保險給付亦有重覆。
  (二)另於91年3 月27日施工中，除原告外，另有一名同樣受僱於
    乙○○之員工陳鄭煙受傷。彼等之傷勢雖非可歸責被告長力
    公司之事由所致，惟該工程之施作，業經乙○○以長力公司
    名義投保意外險。是於事故發生後被告即積極處理保險理賠
    事宜，並與原告及陳鄭煙達成和解，再分別給付和解金
    477,000 元給原告，給付和解金51,000元予陳鄭煙。則於兩
    造就系爭事故達成和解後，原告自不得再以同一事由訴請被
    告賠償。
  (三)甚由醫院回函可知，原告目前病情恢復良好，須長期定期追
    蹤，但不符符合勞工保險殘廢給付標準表之規定，故原告主
    張勞保殘廢給付損害並不存在。而所謂永久不適宜從事勞動
    性工作，反面推論即仍可從事非勞動性工作，原告亦早已恢
    復非勞動性工作，亦難認有何減少勞動能力。至原告所提之
    保險公司理賠明細中記載之薪資明細，與被告無涉，僅係保
    險公司之評估資料，不足為兩造間有勞動契約關係之佐證，
    亦無法逕執為月薪金額多寡之依憑，且依原告主張之事實受
    僱既尚未滿6 個月，原告所核算之平均工資亦違反勞動基準
    法第2 條第4 款規定。
三、兩造不爭執之事項：
  (一)原告於91年3 月27日在以被告長力公司名義向業主承攬之房
    屋興建工程工地工作時，因基礎工程開挖時，圍牆倒塌壓住
    原告身體，造成原告昏迷及木僵，閉鎖性臗後側脫臼，股骨
    頭骨折、腹壁挫傷、胸壁挫傷、臉、頭皮及頸挫傷。
  (二)系爭工地以被告長力公司為被保險人投保營造工程笫三人意
    外責任險。於事故發生後，兩造曾達成和解（內容如卷附91
    年11月16日和解書記載）。原告並已收受被告長力公司所給
    付之和解金407,000元。
  (三)原告係經由訴外人乙○○要約至系爭工地工作；薪資亦由乙
    ○○給付。
  (四)被告長力公司並未為原告加入勞工保險。
四、關於原告與被告長力公司間是否有勞動契約關係：
  (一)原告主張：原告與被告長力公司間有勞動契約關係等情，既
    為被告所否認，自應由原告就此部分積極、利己事實負立證
    之責。經查：此部分固據原告提出新安產物保險股份有限公
    司（下稱保險公司）所出具保險單及理算明細表一份、理賠
    收據一紙為證。惟觀諸保險單承保範圍第1 項第4 款既載明
    「本條款所稱之受僱人係指在一定或不定期間接受被保險人
    、工程承攬人或其轉包人給付之薪津工資而服勞務年滿15歲
    之人而言。」，是縱原告屬前開單據所載「受僱人」，並已
    獲保險理賠，亦無足為「原告即係直接受僱於長力公司之推
    論」。再經依聲請傳訊證人乙○○，到庭證稱：伊係受僱於
    長力公司，擔任工地主任，工地全部由伊負責，原告是臨時
    工，由伊出面僱用。系爭工程係伊出面與業主接洽，由伊承
    攬施作，但營造工程需由營造公司出面簽約，故伊向長力公
    司借牌，實際施工（含員工調度、指派等）、工地安全均係
    由伊負責，長力公司並不介入，故長力公司亦未支付薪資給
    伊，反係伊應給付借牌之費用，及提供發票等予長力公司。
    本件保險亦係由伊出錢以長力公司名義投保等語。是由證人
    乙○○之證詞可知，被告長力公司僅單純借牌予乙○○以向
    業主承包系爭工程，實際並未參與工程之施作，是有關工程
    之施作方式、進度及員工之調派、僱用（含薪資之發放），
    悉由乙○○全權處理等情。被告長力公司抗辯：伊並無雇用
    原告參與施工之必要，原告係直接受僱於乙○○等語，即非
    無據。至乙○○主觀認其向長力公司借牌即屬受僱長力公司
    之工地主任，並當然有權代長力公司僱用員工，則係其未解
    法令所生誤解。此外，原告並未再提出其他證據以佐其確受
    僱於被告長力公司之主張，原告前開主張，自無可採。
  (二)承前述，原告與被告長力公司間既無勞動契約關係，則：
    (1)被告長力公司自無違反勞工保險條例第72條第1 項「未依
      規定辦理投保手續」之違反保護他人法令可言。是以原告
      依民法第184 條第2 項、勞工保險條例第72條第1 項規定
      ，請求被告長力公司賠償未投保損失349,800 元，於法尚
      有未合，應予駁回。
    (2)被告長力公司亦無依勞動基準法第59條規定有對原告為職
      災補償之義務，是原告此部分請求，於法亦屬無據，併此
      敘明。
五、關於兩造間就系爭事故所成立和解契約之效力：
  (一)原告主張：前開和契約之範圍僅及於「醫療費用」及「工作
    所得損失」，並不包括「永久勞動能力喪失」部分，故於和
    解後，原告仍得就永久勞動能力喪失部分另為請求，此觀理
    賠明細可明。又和解契約簽訂時，原告確曾再三表明保留，
    並詢問申訴要找乙○○或保險公司等語。被告抗辯：和解書
    既載明不得再為其餘請求，原告自不得於和解並領得和解金
    後，再提起訴訟。況和解事宜係由保險公司介入洽談，倘原
    告確有表明保留，保險公司斷不可能理賠等情。經查：觀諸
    卷附和解書係載：甲方「被告長力公司、丙○○」；乙方：
    「原告、陳鄭煙」。事故情形「被保險人員工甲○○、陳鄭
    煙2 人於91年3 月27日執行基礎開挖工程時，因圍牆倒塌至
    全身多處骨折，影響工作至巨。」。和解條件「鑒於事出
    意外雙方同意和解結案由甲方賠付乙方醫療費用、工作損失
    ，計460,000 元。嗣後無論任何情形乙方或任何其他人不
    得再向甲方及其它關係人要求其他賠償，並不得再有異議並
    拋棄民、刑訴訟上一切追訴權。右列和解條件經甲、乙兩方
    同意遵守特立和解書為憑。」。是依其文義記載既曰「不得
    再向甲方及其它關係人要求其他賠償」（即關於和解金額以
    外之其他損害賠償，對除立和解書之當事人外，其他連帶債
    務人同為免除債務意思表示。），解釋契約當事人真意，應
    係若被告所抗辯兩造已就全部損害為和解。此部分並與證人
    乙○○所證：原告拿到和解金後，才在和解書上簽名，簽名
    時並未為保留。係嗣後才又說要申訴，伊已全額保險，如果
    原告不同意以和解書所載內容和解，伊也不會同意等語相符
    。參以，原告就主張：於和解契約簽訂時，另為保留之意思
    表示之變態事實，並未提出任何證據以供本院審酌，原告前
    開主張，自亦無可採。
  (二)承前述，被告長力公司就系爭事故之發生，既與原告達成和
    解，並依和解契約內容為全額賠償。原告就同一事故所造成
    之「勞動能力減損」之損害等，自無從再本於侵權行為法律
    關係，請求被告長力公司或其負責人丙○○連帶賠償。
五、從而，原告本於民法第184 條第2 項及勞工保險條例第72條
    第1 項規定請求被告長力公司給付原告349,800 元，及自起
    訴狀繕本送達翌日起至清償日止，按年息5%計算之利息；本
    於侵權行為法律關係（民法第184 條第1 項前段、第2 項、
    第185 條、第191 條、第191 條之3 、公司法第23條第2 項
    、勞工安全衛生法第5 條第1 項、建築法第63條等）及勞動
    基準法第59條規定，請求被告連帶給付原告3,865,129 元，
    及自起訴狀繕本送達翌日起至清償日止，按年息5%計算之利
    息。均無理由，應予駁回。
六、原告之訴既經駁回，其假執行之聲請已失所附麗，應併駁回
    。
七、兩造其餘主張或攻擊防禦方法，與本件判決之結果無涉，爰
    不逐一論列說明。
結論：原告之訴為無理由，依民事訴訟法第78條，判決如主文。
中　　華　　民　　國　　94　　年　　1 　　月　　31　　日
                  民事第一庭    法　官　黃信滿
以上正本係照原本作成
如對本判決上訴，須於判決送達後20日內向本院提出上訴狀
中　　華　　民　　國　　94　　年　　1 　　月　　31　　日
                            書記官　吳美瑤
